【裁判字號】    99,抗,86
【裁判日期】    990708
【裁判案由】    聲明異議
【裁判全文】
臺灣高等法院臺南分院民事裁定    99年度抗字第86號
抗  告  人  甲○○
上列抗告人因與相對人乙○○○○○○○○○○間聲請假扣押，
聲明異議事件，對於中華民國99年4月30日臺灣雲林地方法院（
99年度事聲字第27號）所為裁定提起抗告，本院裁定如下：
    主  文
抗告駁回。
抗告訴訟費用由抗告人負擔。
    理  由
一、抗告意旨略以：抗告人主張相對人有醫療過失即係假扣押原
    因之釋明，抗告人依民法第184條規定，請求相對人賠償超
    音波影像診察過失傷害，因已送行政院衛生署醫事審議委員
    會鑑定，在鑑定期間，恐相對人脫產，或醫院變賣他人，難
    以執行，故聲請假扣押，原法院駁回抗告人之聲請顯有未合
    云云。
二、按債權人就金錢請求或得易為金錢請求之請求，欲保全強制
    執行者，得聲請假扣押。請求及假扣押之原因應釋明之，前
    項釋明如有不足，而債權人陳明願供擔保或法院認為適當，
    法院得定相當之擔保，命供擔保後為假扣押。民事訴訟法第
    522條第1項、第526條第1項、第2項分別定有明文。則債權
    人聲請假扣押，應就其請求及假扣押之原因加以釋明；該項
    釋明如有不足，而債權人陳明願供擔保或法院認為適當者，
    法院得定相當之擔保，命供擔保後為假扣押（最高法院94年
    度台抗字第665號裁定意旨參照）。若債權人未釋明假扣押
    之原因，諸如債務人浪費財產、增加負擔、或就其財產為不
    利益之處分，將達於無資力之狀態、或移住遠地、逃匿無蹤
    或隱匿財產等情形，即不符假扣押之要件（最高法院96年度
    台抗字第642號裁判意旨參照）。次按當事人之主張或陳述
    ，與釋明有別，所謂釋明，係指當事人提出即時可以調查之
    證據，俾法院信其主張為真實之謂，當事人之主張或陳述，
    並非使法院得心證之證據方法，自非釋明（最高法院72年度
    台上字第1018號判決意旨足參）。又按釋明事實上之主張者
    ，得用可使法院信其主張為真實之一切證據。但依證據之性
    質不能即時調查者，不在此限，民事訴訟法第284條亦定有
    明文。
三、經查，本件抗告人聲請假扣押，固據提出財團法人天主教若
    瑟醫院診斷證明書、相對人診所之診斷證明書、戶籍謄本及
    臺灣雲林地方法院檢察署民國99年4月8日雲檢家公99他196
    字第9737號函等件在卷供參。然查，抗告人所提上揭各文件
    ，充其量僅為假扣押之請求原因，即兩造間是否有醫療過失
    損害賠償請求權法律關係之釋明，並非假扣押原因之釋明。
    又原法院司法事務官於處分前已給予抗告人補正之機會，並
    於補正通知中詳細說明應補正之事項，但抗告人仍未就本件
    有何假扣押原因提出釋明。而於原法院異議意旨所稱「引用
    異議人原提出院所開立醫療過失傷害診斷書之證明書以代釋
    明」，經核仍屬請求原因之釋明，而非假扣押原因之釋明。
    抗告人既未就相對人目前已陷於財務困境，或移住遠地、逃
    匿無蹤或隱匿財產，致有日後不能強制執行或甚難執行之虞
    等情，提出釋明之證據，則縱陳明願供擔保以代釋明，亦無
    足以補之。揆諸上揭說明，尚難認已合於聲請假扣押之法定
    要件，應不予准許。原法院駁回抗告人假扣押之聲請，於法
    尚無不合，抗告人仍執前詞指摘原法院裁定不當，求予廢棄
    ，為無理由，應予駁回。
四、據上論結，本件抗告為無理由，依民事訴訟法第495條之1、
    第449條第1項、第95條、第78條，裁定如主文。
中    華    民    國    99    年     7    月     8    日
                  民事第三庭    審判長法  官    黃崑宗
                                      法  官    張世展
                                      法  官    蘇重信
上為正本係照原本作成。
不得抗告。
中    華    民    國    99    年     7    月     8    日
                                      書記官    陳嘉琍

司法院資訊處製作；財團法人民間司法改革基金會備份。
